---
title: "Vinho Bom é Vinho Caro?"
subtitle: "Análise da Relação entre Preço e Qualidade em Vinhos"
author: "Vinícius Cebalhos"
date: "`r Sys.Date()`"
output: 
  html_document:
    toc: true
    toc_float: true
    theme: united
    code_folding: hide
    number_sections: true
---

```{r setup, include=FALSE}
# Configurações iniciais do R Markdown
knitr::opts_chunk$set(echo = TRUE, message = FALSE, warning = FALSE, fig.width = 10, fig.height = 6)

# Carregar bibliotecas necessárias
library(tidyverse)
library(knitr)
library(scales)
library(gridExtra)
```

# Introdução

## O Conjunto de Dados

Este estudo utiliza o **Wine Reviews Dataset**, uma base de dados com **quase 130.000 avaliações de vinhos** provenientes da revista Wine Enthusiast. 

**Características principais dos dados:**

- **Origem:** Avaliações profissionais de sommeliers

- **Período:** Vinhos avaliados até 2017

- **Escopo geográfico:** Vinhos de diversos países

- **Variáveis principais:** preço (USD), pontuação (80-100), país, variedade da uva, descrição

**Por que estes dados são relevantes:**

- Representam avaliações padronizadas e profissionais

- Cobrem ampla faixa de preços (de $4 a mais de $3.000)

- Incluem vinhos de diferentes tradições vitivinícolas mundiais

```{r data-loading}
# Carregar e preparar os dados
wine_data <- read_csv("winemag-data-130k-v2.csv")

# Limpeza: manter apenas vinhos com preço e pontuação válidos
wine_data_clean <- wine_data %>%
  filter(!is.na(price), !is.na(points))

# Estatísticas descritivas
cat("📊 RESUMO DOS DADOS:\n")
cat("• Total original:", nrow(wine_data), "vinhos\n")
cat("• Após limpeza:", nrow(wine_data_clean), "vinhos\n")
cat("• Faixa de preços: $", min(wine_data_clean$price), " - $", max(wine_data_clean$price), "\n")
cat("• Faixa de pontuação:", min(wine_data_clean$points), "-", max(wine_data_clean$points), "pontos\n")
cat("• Países representados:", length(unique(wine_data_clean$country)), "\n")
cat("• Variedades de uva:", length(unique(wine_data_clean$variety)), "\n")
```

# Objetivo

## Pergunta de Pesquisa Principal

> **"VINHO BOM É VINHO CARO?"**

**Objetivos específicos:**

1. **Investigar se existe correlação significativa** entre preço e qualidade dos vinhos

2. **Comparar as médias de qualidade** entre diferentes categorias de preço

3. **Analisar características comuns** dos vinhos de máxima qualidade

**Hipóteses a serem testadas:**

- **H1:** Existe correlação positiva significativa entre preço e pontuação

- **H2:** Vinhos mais caros têm médias de pontuação significativamente maiores

# Desenvolvimento

## Análise Exploratória Inicial

```{r exploratory}
# Visualização da relação preço-qualidade
ggplot(wine_data_clean, aes(x = price, y = points)) +
  geom_point(alpha = 0.3, color = "darkred") +
  geom_smooth(method = "lm", color = "gold", se = TRUE, size = 1.2) +
  scale_x_log10(labels = dollar_format()) +
  labs(title = "🍷 RELAÇÃO PREÇO vs QUALIDADE",
       subtitle = "Cada ponto representa um vinho avaliado",
       x = "Preço (USD, escala logarítmica)",
       y = "Pontuação (80-100 pontos)") +
  theme_minimal() +
  theme(plot.title = element_text(size = 18, face = "bold"),
        plot.subtitle = element_text(size = 12))
```

## Teste de Hipótese 1: Correlação de Pearson

**OBJETIVO:** Verificar se existe relação linear entre preço e qualidade

```{r correlation-test}
# Teste de Correlação de Pearson
cor_test <- cor.test(wine_data_clean$price, wine_data_clean$points)
cor_coef <- round(cor_test$estimate, 3)
p_value <- round(cor_test$p.value, 10)

cat("🔍 TESTE DE CORRELAÇÃO DE PEARSON\n")
cat("═══════════════════════════════════\n")
cat("Coeficiente de Correlação (r):", cor_coef, "\n")
cat("Valor p:", format(p_value, scientific = TRUE), "\n")

# Interpretação
interpretacao <- case_when(
  abs(cor_coef) >= 0.7 ~ "forte",
  abs(cor_coef) >= 0.5 ~ "moderada",
  abs(cor_coef) >= 0.3 ~ "fraca",
  TRUE ~ "muito fraca"
)

cat("\n✅ RESULTADO:\n")
cat("• Correlação:", interpretacao, "positiva\n")
cat("• Significância:", ifelse(p_value < 0.05, "SIGNIFICATIVA (p < 0.05)", "NÃO significativa"), "\n")
cat("• Conclusão: A hipótese H1 é", ifelse(p_value < 0.05 & cor_coef > 0, "ACEITA", "REJEITADA"), "\n")
```

## Teste de Hipótese 2: ANOVA (Comparação de Médias)

**OBJETIVO:** Comparar médias de qualidade entre categorias de preço

```{r price-categories}
# Definir categorias de preço baseadas nos quartis
quartis <- quantile(wine_data_clean$price, probs = c(0.33, 0.67))

wine_data_groups <- wine_data_clean %>%
  mutate(categoria_preco = case_when(
    price <= quartis[1] ~ "💰 Econômico",
    price <= quartis[2] ~ "💰💰 Médio", 
    price > quartis[2] ~ "💰💰💰 Caro"
  )) %>%
  mutate(categoria_preco = factor(categoria_preco, 
                                 levels = c("💰 Econômico", "💰💰 Médio", "💰💰💰 Caro")))

# Mostrar as faixas de preço
cat("📊 CATEGORIAS DE PREÇO DEFINIDAS:\n")
cat("═══════════════════════════════════\n")
cat("💰 Econômico: até $", round(quartis[1], 0), "\n")
cat("💰💰 Médio: $", round(quartis[1], 0), " - $", round(quartis[2], 0), "\n")
cat("💰💰💰 Caro: acima de $", round(quartis[2], 0), "\n\n")

# Distribuição
wine_data_groups %>%
  count(categoria_preco) %>%
  mutate(percentual = round(n/sum(n)*100, 1)) %>%
  kable(caption = "Distribuição dos Vinhos por Categoria de Preço")
```

```{r boxplot}
# Boxplot comparativo
ggplot(wine_data_groups, aes(x = categoria_preco, y = points, fill = categoria_preco)) +
  geom_boxplot(alpha = 0.7, outlier.alpha = 0.3) +
  #geom_jitter(width = 0.2, alpha = 0.1, size = 0.3) +
  scale_fill_manual(values = c("#3498db", "#f39c12", "#e74c3c")) +
  labs(title = "📊 DISTRIBUIÇÃO DA QUALIDADE POR CATEGORIA DE PREÇO",
       subtitle = "Será que vinhos caros são consistentemente melhores?",
       x = "Categoria de Preço",
       y = "Pontuação (80-100)") +
  theme_minimal() +
  theme(legend.position = "none",
        plot.title = element_text(size = 16, face = "bold"),
        axis.text.x = element_text(size = 12))
```

```{r anova-test}
# Teste ANOVA
anova_test <- aov(points ~ categoria_preco, data = wine_data_groups)
anova_summary <- summary(anova_test)

cat("🔍 TESTE ANOVA (ANÁLISE DE VARIÂNCIA)\n")
cat("═══════════════════════════════════════\n")
print(anova_summary)

# Estatísticas descritivas por grupo
medias_por_grupo <- wine_data_groups %>%
  group_by(categoria_preco) %>%
  summarise(
    media_pontos = round(mean(points), 2),
    mediana = round(median(points), 2),
    desvio_padrao = round(sd(points), 2),
    n = n(),
    .groups = 'drop'
  )

cat("\n📈 MÉDIAS POR CATEGORIA:\n")
kable(medias_por_grupo, caption = "Estatísticas por Categoria de Preço")

# Interpretar resultado
f_value <- round(anova_summary[[1]][["F value"]][1], 2)
p_value_anova <- anova_summary[[1]][["Pr(>F)"]][1]

cat("\n✅ RESULTADO ANOVA:\n")
cat("• Valor F:", f_value, "\n")
cat("• Valor p:", format(p_value_anova, scientific = TRUE), "\n")
cat("• Conclusão: A hipótese H2 é", ifelse(p_value_anova < 0.05, "ACEITA", "REJEITADA"), "\n")

# Diferenças práticas
diff1 <- medias_por_grupo$media_pontos[2] - medias_por_grupo$media_pontos[1]
diff2 <- medias_por_grupo$media_pontos[3] - medias_por_grupo$media_pontos[2]

cat("\n📊 DIFERENÇAS PRÁTICAS:\n")
cat("• Médio vs Econômico: +", round(diff1, 1), "pontos\n")
cat("• Caro vs Médio: +", round(diff2, 1), "pontos\n")
```

## Análise Bônus: Características dos Vinhos Excepcionais

**OBJETIVO:** Identificar padrões comuns nos vinhos de máxima qualidade (≥95 pontos)

```{r elite-analysis}
# Filtrar vinhos excepcionais
vinhos_excepcionais <- wine_data_clean %>%
  filter(points >= 95)

total_excepcionais <- nrow(vinhos_excepcionais)
percentual <- round(total_excepcionais/nrow(wine_data_clean)*100, 2)

cat("🏆 VINHOS EXCEPCIONAIS (≥95 pontos)\n")
cat("══════════════════════════════════\n")
cat("• Quantidade:", total_excepcionais, "vinhos\n")
cat("• Percentual:", percentual, "% do total\n")
cat("• Preço médio: $", round(mean(vinhos_excepcionais$price, na.rm = TRUE), 0), "\n")
cat("• Pontuação média:", round(mean(vinhos_excepcionais$points), 1), "pontos\n")
```

```{r elite-plots, fig.height=8}
# Análise por país
top_paises <- vinhos_excepcionais %>%
  count(country, sort = TRUE) %>%
  top_n(8, n) %>%
  ggplot(aes(x = reorder(country, n), y = n, fill = country)) +
  geom_col(alpha = 0.8) +
  coord_flip() +
  scale_fill_viridis_d() +
  labs(title = "🌍 Países com Mais Vinhos Excepcionais", 
       x = "País", y = "Quantidade") +
  theme_minimal() +
  theme(legend.position = "none")

# Análise por variedade
top_variedades <- vinhos_excepcionais %>%
  count(variety, sort = TRUE) %>%
  top_n(8, n) %>%
  ggplot(aes(x = reorder(variety, n), y = n, fill = variety)) +
  geom_col(alpha = 0.8) +
  coord_flip() +
  scale_fill_viridis_d(option = "plasma") +
  labs(title = "🍇 Variedades Mais Comuns na Excelência", 
       x = "Variedade de Uva", y = "Quantidade") +
  theme_minimal() +
  theme(legend.position = "none")

grid.arrange(top_paises, top_variedades, ncol = 2)

# Tabelas resumo
cat("\n🏆 TOP 5 PAÍSES NA EXCELÊNCIA:\n")
vinhos_excepcionais %>%
  count(country, sort = TRUE) %>%
  head(5) %>%
  kable()

cat("\n🍇 TOP 5 VARIEDADES NA EXCELÊNCIA:\n")
vinhos_excepcionais %>%
  count(variety, sort = TRUE) %>%
  head(5) %>%
  kable()
```

# Conclusão

```{r final-summary}
cat("🎯 RESUMO DOS ACHADOS PRINCIPAIS:\n")
cat("═══════════════════════════════════\n")
cat("1. Correlação preço-qualidade:", cor_coef, "(", interpretacao, ")\n")
cat("2. Significância estatística:", ifelse(p_value < 0.05, "SIM", "NÃO"), "\n")
cat("3. Diferenças entre categorias:", ifelse(p_value_anova < 0.05, "SIGNIFICATIVAS", "NÃO significativas"), "\n")
cat("4. Vinhos excepcionais:", percentual, "% do total\n")
```

## Resposta à Pergunta: "Vinho Bom é Vinho Caro?"

**A resposta é: PARCIALMENTE SIM, mas com importantes ressalvas.**

**Evidências a favor:**

- Existe correlação positiva **estatisticamente significativa** entre preço e qualidade (r = `r cor_coef`, p < 0.001)

- Vinhos caros têm médias de pontuação **significativamente maiores** que vinhos econômicos

- As diferenças entre categorias são **estatisticamente comprovadas** (ANOVA, p < 0.001)

**Ressalvas importantes:**

- A correlação é **fraca/moderada** (`r cor_coef`), explicando apenas `r round(cor_coef^2*100, 1)`% da variação na qualidade

- As diferenças práticas são **pequenas**: vinhos caros pontuam apenas `r round(diff1 + diff2, 1)` pontos a mais que econômicos

- Existem **muitos vinhos caros com qualidade mediana** e **vinhos baratos com alta qualidade**

**Sobre a excelência (≥95 pontos):**

- Representa apenas `r percentual`% de todos os vinhos avaliados

- Concentra-se em **países tradicionais** (França, EUA, Itália) e **variedades clássicas** (Pinot Noir, Chardonnay)

- Sugere que **tradição, terroir e expertise** são fatores cruciais além do preço

**Conclusão prática:** O preço é um **indicador útil mas imperfeito** da qualidade. Para consumidores, significa que vinhos mais caros tendem a ser melhores, mas existem **excelentes oportunidades** em faixas de preço mais acessíveis. A qualidade excepcional depende de uma combinação de fatores que vai além do preço.

---
*Análise baseada em 129.971 avaliações profissionais de vinhos*